【裁判字號】    90,上易,19
【裁判日期】    900323
【裁判案由】    傷害
【裁判全文】
臺灣高等法院刑事判決                                九十年度上易字第一九號
    上  訴  人  臺灣臺北地方法院檢察署檢察官
    上  訴  人
    即  被  告  乙○○
    選任辯護人  黃淑芬
右上訴人因傷害案件，不服臺灣臺北地方法院八十九年度易字第二○四一號，中華民
國八十九年十一月十四日第一審判決（起訴案號：臺灣臺北地方法院檢察署八十八年
度偵字第二三七一六號）提起上訴，本院判決如左：
    主  文
原判決關於乙○○於捌拾捌年柒月拾肆日及捌拾捌年捌月貳拾日傷害部分暨定執行刑
部分均撤銷。
乙○○被訴於捌拾捌年柒月拾肆日傷害部分公訴不受理，另被訴於捌拾捌年捌月貳拾
日傷害部分無罪。
其他上訴（即關於八十九年五月十七日被訴傷害有罪部分）駁回。
    事  實
一、乙○○與甲○○係夫妻關係，具有家庭暴力防治法第三條第一款所稱之家庭成員
    關係，二人感情不睦，時有爭吵，乙○○竟基於普通傷害之故意，於民國（下同
    ）八十九年五月十七日某時，因簽署和解書與否問題發生爭執，在臺北市○○○
    路○段二三六巷十號三樓住處，手持家中拖鞋一雙毆打甲○○，致甲○○受有左
    上肢瘀傷二十×十公分、背部瘀血十五×十公分、後頸部瘀血二處四×○．二公
    分，三×○．二公分等傷害。
二、案經被害人甲○○訴由臺灣臺北地方法院檢察署檢察官偵查起訴。
    理  由
壹、關於被訴八十九年五月十七日傷害有罪（即駁回被告上訴）部分：
一、訊據被告乙○○矢口否認有上開傷害犯行，辯稱伊不知道告訴人的傷如何來，告
    訴人有自虐的傾向，也有自殺過，也用手去撞門，雙方吵架告訴人就自己打自己
    ，伊沒有打告訴人，伊有說修理告訴人，但不見得是要打他，伊說修理是指要公
    布告訴人母親回來如何整伊的事情云云。
二、惟查：
（一）右揭事實，業據告訴人甲○○於偵查及本院調查中指訴明確，復有告訴人就診
      之驗傷診斷書影本二紙及台北市立仁愛醫院八十八年十一月三十日北市仁醫歷
      字第八八六○七四九○○號函所附之病歷影本、告訴人對被告所聲請之本院八
      十九年家護字第一五六號民事通常保護令、告訴人手臂受傷瘀血、拖鞋照片各
      一紙附卷可稽。
（二）證人李道昌於原審調查時到庭證稱：八十九年五月十七日晚上六時與甲○○見
      面，有看到他受傷，記得看到他手臂、背後有受傷，他說是當天下午四時與乙
      ○○吵架，傷痕是被乙○○打架造成的等語（見原審卷第四十頁），徵諸告訴
      人所提出之上開驗傷診斷書之傷勢內容（見偵查卷第三十二頁），足見告訴人
      於八十九年五月十七日當日確有受傷之情。又證人李道昌復證稱，八十九年五
      月二十四日左右與乙○○在ＳＯＧＯ地下二樓咖啡吧見面，她說她與甲○○在
      五月十七日有爭執，她有修理甲○○一下，但她沒有講如何修理等語（見原審
      卷第三十九頁至第四十頁），依常理判斷，若被告所稱修理係指「要」公布告
      訴人母親如何欺侮被告一事，則事情尚未發生，豈有稱「有修理一下」之語氣
      ，且用語亦應非「修理」而應以「揭發」等字眼，故應認告訴人之指訴非虛。
（三）被告被訴本次傷害犯行，與起訴之八十八年七月十四日及八十八年八月二十日
      連續傷害部分之犯罪時間相隔約九個月，應屬另行起意，尚難認係基於概括之
      犯意為之，公訴人認此部分與前開部分，有連續犯之裁判上一罪關係，容有誤
      會。又告訴人就此部分雖僅於八十九年五月二十五日提出刑事陳報狀，陳報被
      告傷害告訴人之事實，並請檢察官「偵查起訴」，顯已表明訴追之意，自應認
      係合法告訴。是前開傷害犯行有罪部分亦經合法告訴，併予敘明。
三、查被告係告訴人之配偶，此據其二人陳稱在卷，具有家庭暴力防治法第三條第一
    款所定之家庭成員關係。核被告所為，係犯刑法第二百七十七條第一項之普通傷
    害罪，並為家庭暴力防治法第二條第二項所稱之家庭暴力罪。
四、原判決以被告罪證明確，依刑法第二百七十七條第一項之規定，並審酌被告並無
    前科，係與其配偶間感情長期不睦，時常爭吵下偶而所激發之不理性行為，及其
    犯罪目的、手段、被害人所傷害程度及被告犯罪後之態度等一切情狀，量處被告
    拘役二十日，並諭知易科罰金之折算標準，經核並無違誤，量刑亦甚妥適。被告
    上訴意旨，仍執陳詞，空言否認犯罪，為無理由，應予駁回。又拖鞋一雙，係被
    告所有，且為其毆打告訴人所用之物，業為告訴人陳明在卷，雖未扣案，惟有照
    片附卷可證未滅失，原審併予宣告沒收之，亦無不合，應予維持。
貳、關於被訴八十八年八月二十日傷害無罪（即駁回公訴人上訴）部分：
一、公訴意旨另以：乙○○基於普通傷害之故意，於八十八年八月二十日，在臺北市
    ○○○路一段二三六巷十號三樓住處，毆打甲○○，致甲○○分別受有臉部瘀傷
    、右臂瘀傷、左臂瘀傷、胸部瘀傷等傷害，因認被告涉有刑法第二百七十七條第
    一項之傷害罪嫌。
二、按犯罪事實應依證據認定之，無證據不得認定其犯罪事實，又不能證明被告犯罪
    者，應諭知無罪之判決，刑事訴訟法第一百五十四條、第三百零一條第一項分別
    定有明文。又按刑事訴訟法上所謂認定犯罪事實之證據，係指足以認定被告確有
    犯罪行為之積極證據而言，如未能發現相當證據或證據不足以證明，自不得以推
    測或擬制之方法，以為裁判之基礎，最高法院二十九年上字第三一０五號及四十
    年臺上字第八六號分別著有判例；又認定不利於被告之事實，須依積極證據，苟
    積極證據不足為不利於被告事實之認定，即應為有利於被告之認定，更不必有何
    有利之證據，最高法院三十年上字第八一六號判例可資參照。另告訴人之指述，
    係以使被告受刑事訴追為目的，是其陳述是否與事實相符，仍應調查其他證據以
    資審認，最高法院亦著有五十二年臺上字第一三ＯＯ號判例足資參照。
三、公訴人認被告涉有右揭傷害罪嫌，無非以告訴人之指述、診斷證明書及臺北市立
    仁愛醫院八十八年度十一月三十日函附之病歷影本等為其論據。訊之被告乙○○
    堅詞否認涉有此部份傷害犯行，辯稱：八十八年八月二十日凌晨二、三點，告訴
    人對伊性暴力，告訴人之父母親曾告訴伊，他們住在日本，要是甲○○打伊，就
    打電話跟他們講，因告訴人說他父母有心臟病，不可以打，就把伊手機沒收，之
    後在早上，伊要求告訴人甲○○拿回手機，伊從後面拉甲○○的包皮，是有拉扯
    ，甲○○就用過肩摔將伊摔傷，伊才是被害人，伊沒有打甲○○，伊有告甲○○
    經被判處拘役，告訴人甲○○有性暴力，伊現在是報復的心理作祟，要把伊告垮
    ，告到伊處拘役伍拾日以上等語。
四、經查：
（一）本件告訴人甲○○於八十八年八月二十日因將被告行動電話收起之細故，將乙
      ○○以過肩摔之方式重摔地上，致乙○○受傷，業經原審法院另案判處拘役伍
      拾日，並經本院上訴駁回確定等情，有原審法院八十九年度易字第四號、本院
      八十九年度上易字第一○三九號判決影本附卷可按，復有乙○○對甲○○所聲
      請之本院八十八年度家護字第一四五號暫時保護令附卷可查，益徵此部分應係
      告訴人甲○○對被告乙○○有施暴行為。
（二）告訴人與被告間之夫妻生活，時起勃谿，於被告提起傷害告訴並經為有罪判決
      及被告聲請暫時保護令後，心生不滿，亟思報復，此有卷附告訴人所寫草稿乙
      紙（見本院卷第九十頁）足證，則告訴人就其受有罪確定判決案件之同一案情
      對被告提出本件傷害告訴，不無基於報復之心理欲入被告於罪之可能，而公訴
      人所指被告此部份傷害行為，除告訴人本人之指述、診斷證明書及病歷影本為
      據外，亦無任何補強證據足以令人確信告訴人前開供述及所提診斷證明為真實
      而無合理懷疑，矧告訴人於本院調查審理中亦供稱無其他證據足以證明所指訴
      被告之此部份傷害行為，揆諸前開最高法院判例意旨，尚難遽認其陳述與事實
      相符。縱認告訴人所指訴此部份之傷害為真，觀其所受之傷害乃臉部瘀傷、右
      臂瘀傷、左臂瘀傷及胸部瘀傷，大部分係在雙臂、胸前及臉部等情以觀（見偵
      查卷第二十三頁反面），告訴人既以過肩摔之方式將被告重摔於地上，致乙○
      ○受傷，該傷要係告訴人甲○○對被告乙○○施暴中，經被告乙○○抵抗所致
      之必然結果，亦不得僅以告訴人確受有前開傷害，遽認被告有傷害之故意，而
      以傷害罪責相繩。
五、公訴人認被告被訴本次傷害犯行，與起訴之八十九年五月十七日傷害犯行，有連
    續犯之裁判上一罪關係。惟被告被訴此部份傷害犯行與被訴之八十九年五月十七
    日傷害犯行，其時間相隔約九個月，尚難認係基於概括之犯意為之，公訴人認此
    部分與八十九年五月十七日傷害犯行，有連續犯之裁判上一罪關係，容有誤會。
    又被告於八十八年七月十四日之傷害犯行未經合法告訴，依法應諭知公訴不受理
    之判決（詳下述），則此部分即無從與不受理判決部分成立連續關係。原審認此
    部分與公訴不受理（八十九年五月十七日）部分有連續犯之裁判上一罪關係，而
    不另為無罪之諭知，尚有未洽。公訴人依循告訴人聲請上訴意旨以被告涉有此部
    份之傷害犯行，指摘原判決不當，固無理由，惟原判決既有可議，自應由本院撤
    銷改判，另為被告此部分無罪之諭知。
參、關於被訴八十八年七月十四日傷害應為公訴不受理諭知（即撤銷）部分：
一、公訴意旨復以：乙○○基於普通傷害之故意，於八十八年七月十四日，在臺北市
    ○○○路一段二三六巷十號三樓住處，毆打甲○○，致甲○○分別受有右臂瘀傷
    、左臂瘀傷、腹部瘀傷、背部瘀傷等傷害，因認被告涉有刑法第二百七十七條第
    一項之傷害罪嫌。
二、按「告訴或請求乃論之罪，未經告訴、請求或其告訴、請求經撤回或已逾告訴期
    間者，應諭知不受理之判決」，刑事訴訟法第三百零三條第三款定有明文。而刑
    法第二百七十七條第一項規定之傷害罪，依同法第二百八十七條之規定為告訴乃
    論之罪。
三、經查：告訴人於八十八年十月二十五日所提出之告訴狀中，並未提及八十八年七
    月十四日之傷害犯行（見偵查卷第二頁至第三頁），此部份與前開有罪（八十九
    年五月十七日）部分，其時間相隔約九個月，尚難認具裁判上一罪之連續關係，
    又起訴之八十八年八月二十日傷害部分應為無罪判決，亦非裁判上一罪關係而得
    併予審究；且告訴人於偵查中尚且明白表示對於八十八年七月十四日之傷害犯行
    不予追究（見偵查卷第十三頁反面），是八十八年七月十四日之傷害犯行顯未經
    告訴人提起告訴，應任此部份未合法告訴而起訴，法院自不得就此部分逕予審判
    ，揆諸前開說明，自應另為諭知不受理之判決。
四、原審不察，就未經合法告訴部分予以論罪科刑，自有未洽。被告就此部分上訴意
    旨，指摘原判決不當，應認有理由，應由本院予以撤銷改判，另為公訴不受理之
    諭知。
據上論斷，應依刑事訴訟法第三百六十八條、第三百六十九條第一項前段、第三百六
十四條、第三百零三條第三款，判決如主文。
本案經檢察官李金定到庭執行職務
中    華    民    國      九十    年        三      月      二十三      日
                              臺灣高等法院刑事第二十二庭
                                  審判長法  官  許  正  順
                                        法  官  林  明  俊
                                        法  官  邱  同  印
右正本證明與原本無異。
不得上訴。
                                        書記官  莊  昭  樹
中    華    民    國      九十    年        三      月      二十六      日
附錄本案論罪科刑法條全文
刑法第二百七十七條第一項：
傷害人之身體或健康者，處三年以下有期徒刑、拘役或一仟元以下罰金。


司法院資訊處製作；財團法人民間司法改革基金會備份。
